臺灣臺中地方法院刑事判決　　　　　　　　　　　　九十一年度易字第二五七五號
　　公　訴　人　臺灣臺中地方法院檢察署檢察官
　　被　　　告　乙○○
　　選任辯護人　王素玲
右列被告因恐嚇取財案件，經檢察官提起公訴（九十一年度偵字第三六二九號），本
院判決如左：
    主  文
乙○○意圖為自己不法之所有，以恐嚇使人將本人之物交付未遂，累犯，處有期徒刑
陸月，如易科罰金，以佰元折算壹日。恐嚇信壹張（含信封壹枚）及電話號碼Ｚ0
00000000號手機壹支（含ＳＩＭ卡壹張）均沒收。
    事  實
一、乙○○曾於民國八十七年間犯業務侵占罪，經臺灣高等法院於八十七年十一月十
    日，以八十七年度上易字第六一一九號判處有期徒刑八月確定，並於八十八年九
    月二十四日執行完畢。詎乙○○猶不知悛悔警惕，因積欠債務且缺錢花用，竟意
    圖為自己不法之所有，於九十年十月十九日凌晨四時許，以其自報紙上所割下之
    字體，黏貼在筆記紙上之方式，製作成內容為「對您兒子週轉一九日十時把一百
    萬現金以藍袋置豐樂公園大門旁我們安全進財後他會獲自由不要報警不然殺死分
    屍」之恐嚇信，裝入黏貼有「丙○○」字體之信封內，虛構自己遭歹徒綁架而有
    生命危險之事實，丟進其位在臺中市○○區○○街六一巷五號住家後巷內，俾其
    父親丙○○發現前開恐嚇信件，心生畏懼而交付新臺幣（下同）一百萬元。同日
    十時許，乙○○前往於豐樂公園門口附近等待家人攜帶款項前來，迄至同日十時
    十分許，乙○○發現其家人並未依指示赴約，乃以其電話號碼Ｚ0000000
    00號行動電話撥打給父親丙○○之電話號碼Ｚ000000000號行動電話
    ，並以不講話旋即掛斷之方式，暗示家人其目前仍然活命，催其家人速帶款項前
    往指定地點。嗣因乙○○仍未取得款項，乃前往女友張秀麗住處，得知其父親丙○○業已報警處理，自知無法得逞，乃於張秀麗連絡警方前去其住處瞭解乙○○
    究係遭何人綁架時，主動向臺中市警察局第五分局刑事組警員甲○○自首而接受
    裁判，致其恐嚇取財犯行並未得逞。
二、案經乙○○向臺中市警察局第五分局刑事組警員甲○○自首，經臺中市警察局第
    五分局報告臺灣臺中地方法院檢察署檢察官偵查起訴。
    理由
一、訊據被告乙○○固坦承於九十年十月十九日凌晨四時許，以其自報紙上所割下之
    字體，黏貼在筆記紙上之方式，製作成內容為「對您兒子週轉一九日十時把一百
    萬現金以藍袋置豐樂公園大門旁我們安全進財後他會獲自由不要報警不然殺死分
    屍」之恐嚇信，裝入黏貼有「丙○○」字體之信封內，虛構自己遭歹徒綁架而有
    生命危險之事實，丟進其位在臺中市○○區○○街六一巷五號住家後巷內，俾其
    父親丙○○發現前開恐嚇信件，心生畏懼而交付一百萬元，並於發現其家人並未
    依指示赴約，遂以其電話號碼Ｚ000000000號行動電話撥打給父親丙○○之電話號碼Ｚ000000000號行動電話，以不講話旋即掛斷之方式，暗
    示家人其目前仍然活命，催其家人速帶款項前往指定地點等情，惟矢口否認有不
    法所有之意圖，辯稱：伊係因父親不願接受家人勸阻，執意貸款建屋，為免父親
    增加家中負擔，乃想出前開方法，以阻止父親等語。惟查，右揭事實，迭據被告
    於警詢及檢察官初訊時坦承不諱，核與丙○○、張秀麗於警詢時陳述情節相符，
    有渠等之警詢筆錄附卷可稽，並有恐嚇信影本一張（含信封影本一枚）、臺灣臺
    中地方法院檢察署通訊監察書暨通聯紀錄在卷足憑。觀諸被告於檢察官偵查時坦
    承其手錶、戒指均已拿至當舖典當，且積欠女友張秀麗十五萬元未為清償等情，
    顯見其確有債務問題存在。而被告於九十一年十月十日在任職之弘洋欣業公司請
    領十月份之薪資後，猶於同年月十五日向公司借支二萬三千元等情，復據公司負
    責人陳淑女於警詢時陳述明確，有其警詢筆錄在卷可證，足證被告財務狀況確已
    陷入窘迫之境，是其於警詢時陳稱係因缺錢花用，且又想買車使用，才會想到前
    開方法等語，核與事實相符，堪予採信。益見證人即被告母親張賴阿換於本院審
    理時附合被告之辯詞，證稱被告係因其父親不願接受家人勸阻，執意貸款建屋，
    為免增加家中負擔，而為前開行為以阻止其父親等語，係屬迴護被告之飾詞，並
    不足採信。本案事證明確，被告犯行洵堪認定。
二、被告乙○○以自製之恐嚇信，虛構自己遭歹徒綁架而有生命危險之事實，恐嚇其
    父親丙○○交付一百萬元，已著手於恐嚇取財行為之實施，其父親雖心生畏懼而
    報警處理，惟並未依約攜帶款項前往指定地點，致未生被告取得財物之結果，其
    犯罪尚屬未遂階段，核其所為，係犯刑法第三百四十六條第三項、第一項之恐嚇
    取財未遂罪。被告曾於八十七年間犯業務侵占罪，經臺灣高等法院於八十七年十
    一月十日，以八十七年度上易字第六一一九號判處有期徒刑八月確定，並於八十
    八年九月二十四日執行完畢，有臺灣高等法院被告全國前案紀錄表暨臺灣臺中地
    方法院檢察署刑案資料查註紀錄表附卷可稽，被告前受有期徒刑執行完畢，五年
    以內再犯本件有期徒刑以上之罪，為累犯，依刑法第四十七條規定加重其刑。被
    告雖已著手於恐嚇取財行為之實施，惟未生取得財物之結果，其犯罪尚屬未遂階
    段，爰依刑法第二十六條前段規定，按既遂犯之刑度減輕其刑。被告係於犯罪被
    發覺前，向臺中市警察局第五分局刑事組警員甲○○自首而接受裁判乙情，業據
    證人甲○○於本院審理時證述明確，爰依刑法第六十二條前段規定減輕其刑，並
    與前開累犯加重規定及未遂犯減輕規定，先加後遞減之。爰審酌被告已有業務侵
    占之刑事前案紀錄，已如前述，堪認其品行不佳，並斟酌其因財務窘迫而心生歹
    念，虛構自己遭歹徒綁架勒贖之情事，向自己父親恐嚇財物供己花用，無視家人
    之憂心及掛念，不僅動機、目的均非良善，且惡性極為重大，雖嗣後向警方自首
    ，惟於審理期間復又否認犯行，難認已有悔意等一切情狀，量處如主文所示之刑
    ，並諭知易科罰金之折算標準，以示懲儆。恐嚇信一張（含信封一枚）及電話號
    碼Ｚ000000000號手機一支（含ＳＩＭ卡一張），係被告所有供前開犯
    罪所用之物，業據被告供陳在卷，雖未經警方扣案在卷，然並無積極證據證明業
    已滅失，爰依刑法第三十八條第一項第二款規定宣告沒收。
三、公訴意旨另以：被告乙○○前開行為另涉犯刑法第三百三十九條第三項、第一項
    之詐欺取財未遂罪嫌，並與前開恐嚇取財未遂犯行，為想像競合犯。惟按，以恐
    嚇使人將物交付，有時固亦含有詐欺性質，但與詐欺取財罪之區別，則在有無施
    用恐嚇手段，使人心生畏懼之情形為斷。是刑法第三百四十六條第一項之恐嚇取
    財罪，與同法第三百三十九條第一項之詐欺取財罪，二者之區別，在於前者係施
    用使人心生畏懼之恐嚇手段，致被害人心生畏懼，明知不應交付財物而交付，後
    者則係施用詐術手段，使人陷於錯誤，誤信為應交付財物而交付。雖恐嚇之手段
    ，常以虛假之事實為內容，故有時亦不免含有詐欺之性質，倘含有詐欺性之恐嚇
    取財行為，足使人心生畏懼時，仍僅論以恐嚇取財罪，殊無再適用詐欺取財罪之
    餘地（最高法院三十年度上字第六六八號、二十八年上字第一二三八號判例參照
    ）。被告係虛構自己遭歹徒綁架之事實，向父親恐嚇財物，其恐嚇手段固係以虛
    假之事實為內容，然既係施用恐嚇手段，使人心生畏懼，縱其手段本身亦含有詐
    欺性質，揆諸前開說明，亦僅論以恐嚇取財未遂罪，而不再論以詐欺取財未遂罪
    。是就檢察官起訴之詐欺取財未遂行為，本應為無罪之諭知，惟公訴意旨既認此
    部分與前開恐嚇取財未遂罪，有想像競合犯裁判上一罪關係，本院爰不另為無罪
    之諭知，附此說明。
據上論斷，應依刑事訴訟法第二百九十九條第一項前段，刑法第三百四十六條第三項
、第一項、第四十七條、第二十六條前段、第六十二條前段、第四十一條第一項前段
、第三十八條第一項第二款，罰金罰鍰提高標準條例第一條前段、第二條，判決如主
文。
中      華      民      國    九十一    年     十一     月     二十     日
                              臺灣臺中地方法院刑事第三庭
                                      法  官  陳  得  利
右正本證明與原本無異。
如不服本判決，應於送達後十日內向本院提出上訴狀（須附繕本），上訴於臺灣高等
法院臺中分院。
  書記官
中      華      民      國    九十一    年     十一     月     二十五   日
附錄本案論罪科刑法條全文：
刑法第三百四十六條
意圖為自己或第三人不法之所有，以恐嚇使人將本人或第三人之物交付者，處六月以
上五年以下有期徒刑，得併科一千元以下罰金。
以前項方法得財產上不法之利益，或使第三人得之者，亦同。
前二項之未遂犯罰之。
